【裁判字號】    99,審易,4059
【裁判日期】    991216
【裁判案由】    竊盜等
【裁判全文】
臺灣高雄地方法院刑事判決            99年度審易字第4059號
公  訴  人  臺灣高雄地方法院檢察署檢察官
被      告  謝智華
上列被告因竊盜等案件，經檢察官提起公訴（99年度偵字第2658
5 號），被告就被訴事實為有罪陳述，經本院告知簡式審判程序
之旨，並聽取當事人之意見後，裁定依簡式審判程序審理，判決
如下：
    主  文
謝智華犯侵入建築物罪，累犯，處有期徒刑參月；又犯攜帶兇器
竊盜罪，累犯，處有期徒刑拾月。扣案之鐵撬壹支，沒收。應執
行有期徒刑壹年。扣案之鐵撬壹支，沒收。
    事  實
一、謝智華前於民國97年間因竊盜案件，經本院以97年度審簡字
    第3269號判處有期徒刑4 月確定，於98年2 月19日縮刑期滿
    執行完畢。詎其猶不知悔改，因缺錢花用，竟基於無故侵入
    他人建築物及意圖為自己不法之所有之犯意，於99年8 月11
    日上午9 時22分許，騎乘腳踏車行經吳月梅所有之高雄縣鳳
    山市○○○街149 巷42號透天厝建物前，見該處大門業已遭
    人拆卸，無人居住，未經同意即擅自步行入內，並持其所有
    客觀上足以對人之生命、身體構成威脅，可為兇器使用之鐵
    撬1 支，以破壞該屋內鋁窗窗架及窗戶玻璃之方式，拆卸該
    址二樓房間內之鋁製窗2 個及鋁窗座1 個（價值共約新臺幣
    600 元）而竊取之，得手後正欲離去之際，因附近鄰居察覺
    有異通知對上開建物具有支配管理監督權之鄭文玉（即吳月
    梅之子），由鄭文玉撥打電話報警，並前往現場處理，為警
    當場查獲謝智華，並扣得前開鋁製窗2 個、鋁窗座1 個（均
    已發還鄭文玉）及其所有用以行竊之鐵撬1 支。
二、案經鄭文玉訴由高雄縣政府警察局鳳山分局移送臺灣高雄地
    方法院檢察署檢察官偵查起訴。
    理  由
一、按刑法第306 條第1 項之罪需告訴乃論，刑法第308 條固有
    明文，然該罪之告訴權人，係指對於該住宅、建築物有監督
    權之人而言（最高法院84年度台非字第442 號判決意旨參照
    ），且該條所保障之住屋權，乃源於對於住屋或其他場所之
    使用權，並不以個人係該房屋或場所之所有權人為限，即對
    該房屋因支配管理監督而對該場所具有使用權者，亦得憑其
    所享有之住屋權，對無故侵入者提起追訴。是以，僅需對於
    住宅或建築物之監督權、使用權受侵害，不論係法人、自然
    人均應認為係被害人而有告訴權。查本件被告謝智華侵入之
    高雄縣鳳山市○○○街149 巷42號透天厝建物，雖為吳月梅
    所有，然於本案案發時，該建物附近鄰居係撥打電話通知吳
    月梅之子鄭文玉，並由鄭文玉撥打電話報警後，趕往現場處
    理等情，業據證人鄭文玉於警詢時陳述明確（見警卷第6 頁
    ），並有全戶戶籍資料查詢結果在卷可稽，堪認鄭文玉得自
    行處理上開建物之相關事宜，應為對該建物有支配、管理、
    監督權之人，揆諸上開說明，其自得對本案提起告訴，合先
    敘明。
二、本件被告謝智華所犯均係死刑、無期徒刑、最輕本刑為3 年
    以上有期徒刑以外之罪，其於準備程序中就被訴事實為有罪
    之陳述，經法官告知簡式審判程序之旨，並聽取公訴人及被
    告之意見後，裁定進行簡式審判程序，合先敘明。
三、上開犯罪事實業據被告於本院審理時坦承不諱，核與證人即
    告訴人鄭文玉於警詢時之證述相符（見警卷第6 頁），復有
    高雄縣政府警察局鳳山分局文山派出所99年8 月11日扣押筆
    錄1 份、贓物認領保管單1 紙、現場蒐證照片5 張在卷可稽
    （見警卷第7 至10、12、16至18頁），足認被告之任意性自
    白與事實相符，得為認定犯罪之依據。從而，本件事證明確
    ，被告上開犯行均堪以認定，應依法論科。
四、論罪科刑：
  (一)按刑法第321 條第1 項第1 款之夜間侵入住宅竊盜罪，其所
    謂「住宅」，乃指人類日常居住之場所而言，公寓亦屬之，
    最高法院47年台上字第859 號、76年台上字第2972號判例意
    旨可資參照。是依上開說明，足見所謂住宅應為人日常居住
    之處所，始足以當之。查本件被告侵入高雄縣鳳山市○○○
    街149 巷42號，係房屋所有人吳月梅甫於99年7 月26日拍定
    取得，業據證人鄭文玉於警詢時陳述明確，並有本院執行命
    令附卷可憑（見警卷第6 頁背面、第15頁），且該址無人居
    住，亦無大門，被告之前曾與流浪漢擅入夜宿一節，亦據被
    告陳明在卷，並有現場照片附卷可憑（見警卷第4 頁背面、
    第16頁），堪認上址原為法拍屋，平日應為空屋，無人居住
    ，應非通常為人所居住之住宅，而屬建築物甚明。
  (二)按刑法第321 條第1 項第3 款之攜帶兇器竊盜罪，係以行為
    人攜帶兇器竊盜為其加重條件，此所謂兇器，其種類並無限
    制，凡客觀上足對人之生命、身體、安全構成威脅，具有危
    險性之兇器均屬之，且祇須行竊時攜帶此種具有危險性之兇
    器為已足，並不以攜帶之初有行兇之意圖為必要，最高法院
    79年台上字第5253號判例意旨可資參照。本件被告所有持以
    行竊之鐵撬1 支，為金屬製品，可單手握持，係屬質地堅硬
    且尖銳之物，有該鐵撬之照片1 紙可憑（見警卷第18頁），
    且足以拆卸本件鋁製窗、鋁窗座等物品，業據被告供述明確
    ，應屬客觀上足對人之生命、身體、安全構成威脅，具有危
    險性之兇器無疑。
  (三)是核被告所為，係犯刑法第306 條第1 項之侵入建築物罪、
    同法第321 條第1 項第3 款之攜帶兇器竊盜罪及第354 條之
    毀損他人物品罪。公訴意旨認被告係犯第306 條第1 項之侵
    入住宅罪，容有誤會，惟均屬刑法第306 條第1 項之罪名，
    自無庸變更起訴法條，附此敘明。被告持上開鐵撬，以毀損
    鋁窗架及窗戶玻璃之方式，拆卸鋁製窗及鋁窗座，係一行為
    同時觸犯攜帶兇器竊盜及毀損他人物品之罪名，為想像競合
    犯，應依刑法第55條規定，從一重之攜帶兇器竊盜罪處斷。
    被告所犯上開侵入建築物、攜帶兇器竊盜二罪，犯意各別，
    行為互殊，應予分論併罰。又被告有如事實欄所載，受有期
    徒刑執行完畢之事實，有上開臺灣高等法院被告前案紀錄表
    在卷可參，其受徒刑之執行完畢，5 年內故意再犯此二有期
    徒刑以上之罪，均為累犯，應各依刑法第47條第1 項規定，
    加重其刑。爰審酌被告前有竊盜前科，經本院以97年度審簡
    字第3269號判處有期徒刑4 月確定，素行不佳，有上開臺灣
    高等法院被告前案紀錄表在卷可參，且被告為63年間出生，
    有其年籍資料在卷可稽，正值青壯，不思以正當之方式獲取
    財物，竟任意竊取他人物品，侵害他人財產法益，價值觀念
    偏差，其以侵入建築物、毀損他人物品之方式竊取他人所有
    財物，造成被害人受有財物損害，危害治安頗鉅，情節非輕
    ，且迄今未與被害人達成和解，賠償其所受損害，所為實不
    足取，惟念及被告於本院審理時尚能坦承犯行，犯後態度尚
    可，其所竊取財物價值尚非甚鉅，竊得之物均已發還被害人
    領回，有上開贓物認領保管單在卷可參，並考量其犯罪動機
    、目的、所生危害，及自稱國中肄業、入監執行前從事防水
    工作、月薪新臺幣35,000元等一切情狀（見本院卷第61頁）
    ，分別量處如主文所示之刑，並定其應執行刑，以示懲儆。
    扣案之鐵撬1 支，為被告所有供本件犯罪所用之物，經其自
    承明確（見本院卷59頁），爰依刑法第38條第1 項第2 款之
    規定，宣告沒收。
據上論斷，應依刑事訴訟法第299 條第1 項前段、第273 條之1
第1 項，刑法第306 條第1 項、第321 條第1 項第3 款、第354
條、第55條、第47條第1 項、第51條第5 款、第38條第1 項第2
款、刑法施行法第1 條之1 第1 項、第2 項前段，判決如主文。
本案經檢察官王兆琳到庭執行職務。
中    華    民    國    99    年    12    月    16    日
                      刑事第十庭      法  官  周佳佩
以上正本證明與原本無異。
如不服本判決應於收受判決後10日內向本院提出上訴書狀，並應
敘述具體理由。其未敘述上訴理由者，應於上訴期間屆滿後20日
內向本院補提理由書(均須按他造當事人之人數附繕本)「切勿逕
送上級法院」。
中    華    民    國    99    年    12    月    16    日
                                      書記官  李承悌
附錄本案論罪科刑法條：
刑法第306 條第1 項
無故侵入他人住宅、建築物或附連圍繞之土地或船艦者，處1 年
以下有期徒刑、拘役或3 百元以下罰金。
刑法第321 條第1 項第3 款
犯竊盜罪而有左列情形之一者，處6 月以上、5 年以下有期徒刑
：
三、攜帶兇器而犯之者。
刑法第354 條
毀棄、損壞前二條以外之他人之物或致令不堪用，足以生損害於
公眾或他人者，處2 年以下有期徒刑、拘役或5 百元以下罰金。

司法院資訊處製作；財團法人民間司法改革基金會備份。
